臺灣雲林地方法院民事判決　九十三年度訴字第一一一號
　　原　　　告　丁○○
　　訴訟代理人　陳信村律師
　　複　代理人　吳宏輝律師
　　被　　　告　己○
　　　　　　　　乙○○
　　　　　　　　甲○○
　　　　　　　　陳天文即陳文霖.
　　　　　　　　庚○○
　　　　　　　　戊○○
　　　　　　　　丙○○
右當事人間請求分割共有物事件，經本院於中華民國九十三年十一月二十二日言詞辯
論終結，判決如左：
　　主　　　文
被告應協同原告就坐落雲林縣口湖鄉○○○段一九九─一地號、地目建、面積０．一
七四公頃土地辦理面積更正登記為０．一六六八公頃。
兩造共有前項土地，其分割方法以雲林縣北港地政事務所民國九十三年十月二十一日
複丈成果圖所示方法分割，即：
符號甲部分面積０．０五六八公頃分歸被告己○、庚○○共同取得，並按應有部分各
二分之一比例保持共有。
符號乙部分面積０．０一四二公頃分歸被告戊○○取得。
符號丙部分面積０．０一四二公頃分歸被告丙○○取得。
符號丁部分面積０．０二八四公頃分歸被告陳天文即陳文霖、甲○○、乙○○共同取
得，並按應有部分各三分之一比例保持共有。
符號戊部分面積０．０二八四公頃分歸原告丁○○取得。
符號己部分為道路，面積０．０二四八公頃分歸兩造共同取得，並按原應有部分比例
保持共有。
訴訟費用由兩造按原應有部分比例負擔。
　　事　　　實
甲、原告方面：
壹、聲明：如主文所示。
貳、陳述：
　　坐落雲林縣口湖鄉○○○段一九九─一地號、地目建、面積０．一七四公頃土地
　　（下稱系爭土地）為兩造所共有，應有部分各如土地登記簿謄本所載之權利範圍
　　欄所示，因系爭土地之土地登記簿謄本上所載面積與實際面積不符，請求被告協
　　同原告就系爭土地辦理面積更正登記為０．一六六八公頃。又系爭土地迄今仍保
　　持共有，致土地均無法充分利用，而兩造間並未定有不能分割之期限，亦無因物
　　之使用目的，不能分割之情形，為充份利用各共有人土地，爰依民法第八百二十
　　三條第一項規定訴請裁判分割，請依雲林縣北港地政事務所民國九十三年十月二
　　十一日之複丈成果圖所示方法分割。
乙、被告方面：
一、被告己○、庚○○、丙○○、陳天文即陳文霖、甲○○均未於言詞辯論期日到場
    ，亦未提出書狀作何聲明或陳述。
二、被告戊○○未於最後言詞辯論期日到場，惟其以前到庭所為之聲明，及被告乙○○之聲明如下：同意原告分割方案。
丙、本院依職權勘驗系爭土地，並囑託雲林縣北港地政事務所繪製土地複丈成果圖。
　　理　　　由
一、被告己○、庚○○、戊○○、丙○○、陳天文即陳文霖、甲○○未於言詞辯論期
    日到場，核無民事訴訟法第三百八十六條各款所列情形，爰依原告聲請，由其一
    造辯論而為判決。
二、原告主張系爭土地為兩造共有，應有部分各如土地登記簿謄本所載之權利範圍欄
    所示，因系爭土地之土地登記簿謄本上所載面積與實際面積不符，請求被告協同
    原告就系爭土地辦理面積更正登記為０．一六六八公頃。又系爭土地共有人間並
    無不分割之特約，亦無因物之使用目的不能分割之情形，惟無法達成協議分割等
    情，業據原告提出地籍圖謄本、土地登記簿謄本為證，並經本院會同雲林縣北港
    地政事務所測量員至現場履勘明確，製有勘驗筆錄在卷可稽，復為被告所不爭執
    ，堪信原告之主張屬實。
三、按各共有人得隨時請求分割共有物，但因物之使用目的不能分割或契約訂有不分
    割之期限者，不在此限。又共有物之分割，依共有人協議之方法行之，分割方法
    不能協議決定者，法院得因任何共有人之聲請，命為左列之分配：一、以原物分
    配於各共有人。二、變賣共有物，以價金分配於各共有人，民法第八百二十三條
    第一項、第八百二十四條第一項、第二項分別定有明文。系爭土地既無不得分割
    之情形，共有人間亦無不分割之特約，再徵之被告己○、庚○○、丙○○、陳天
    文即陳文霖、甲○○均未到庭或提出書狀主張分割方法，顯已無法協議分割以觀
    ，足認兩造無法達成協議分割，則原告依上開規定請求裁判分割，及訴請被告協
    同辦理面積更正登記為有理由，應予准許。
四、按裁判上定共有物之分割分法，法院有審酌共有物各種情形，顧及共有人全體利
    益而自由裁量之權，不受任何當事人主張之拘束，最高法院著有二十九年上字第
    一七九二號、四十九年臺上字第二五六九號判例可資參照。查系爭土地形狀近似
    四方形，實際面積為０．一六六八公頃，南臨六米道路對外交通，如現況圖（見
    雲林縣北港地政事務所九十二年十二月十五日複丈成果圖）編號甲為一層磚造石
    棉頂平房，面積為０．０一０三公頃，現由被告陳天文即陳文霖、甲○○、乙○○使用；編號乙為一層磚造石棉頂平房，面積為０．００五四公頃，為被告丙○○所有；編號丙為二層加強磚造樓房，面積為０．０一０三公頃，現由被告戊○○使用；符號丁為一層磚造石棉頂平房，面積為０．０一六一公頃，現由被告己○使用；符號戊為一層磚造石棉頂平房，面積為０．００四一公頃，為原告所有
    ，其餘為空地，上開建物除被告戊○○所有上開建物經濟價值較高外，其餘建物
    年代久遠，經濟價值不高等情，業經本院會同雲林縣北港地政事務所勘驗現場明
    確，並製有勘驗筆錄，及該所九十二年十二月十五日土地複丈成果圖在卷可憑。
    本院審酌原告所主張之九十三年十月二十一日複丈成果圖所示方法分割，係依兩
    造現使用區域為分割原則，變動較小，亦無他人互相配合之牽制，影響較小，且
    分割後兩造取得之土地均屬方正，各共有人間均便於利用，並均臨道路及私設六
    米巷道出入方便，且被告戊○○、乙○○亦同意此案，其餘被告雖未到庭表示意
    見，然此分割方案符合大多數人之利益，及系爭土地之經濟利用，故認依原告主
    張之分割方案即雲林縣北港地政事務所九十三年十月二十一日之複丈成果圖所示
    方法分割對兩造較公平、合理，且符合土地整體之利用價值並兼及兩造間共有價
    值平等均衡原則，乃判決如主文第二項所示。
五、末查，分割共有物乃具非訟事件之性質，本院斟酌何種分割方法較能增進共有物
    之經濟效益，並兼顧兩造之利益，以決定適當之分割方法，不因何造起訴而有不
    同，故原告請求分割之訴雖有理由，惟關於訴訟費用負擔，以共有人全體各按其
    應有部分比例負擔，方屬事理之平，併此敘明。
六、據上論結：本件原告之訴為有理由，依民事訴訟法第三百八十五條第一項前段、
    第八十條之一、第八十五條第一項但書，判決如主文。
中　　　華　　　民　　　國　　九十三　　年　　 十二　　 月　　　六　　　日
                              臺灣雲林地方法院民事庭
~B法　　　官　陳秋如
右為正本係照原本作成。
如對本判決上訴，須於判決送達後廿日內向本院提出上訴狀。（需附繕本）
中　　　華　　　民　　　國　　九十三　　年　　 十二　　 月　　　六　　　日
~B法院書記官　沈瑞芳
